【裁判字號】    95,上重更(一),17
【裁判日期】    950411
【裁判案由】    毒品危害防制條例等
【裁判全文】
臺灣高等法院刑事判決            95年度上重更(一)字第17號
上  訴  人  戊○○
即  被  告
選任辯護人  邱鎮北律師
上  訴  人  丁○○
即  被  告
選任辯護人  張振興律師
            黃麗蓉律師
上列上訴人等違反毒品危害防制條例等案件，不服臺灣桃園地方
法院93年度重訴字第88號，中華民國94年5月29日第一審判決（
起訴案號：臺灣桃園地方法院檢察署93年度偵字第13324號），
提起上訴，經判決後由最高法院發回更審，本院判決如下：
    主  文
原判決撤銷。
戊○○共同運輸第一級毒品，處無期徒刑，褫奪公權終身，如附
表一所示之第一級毒品海洛因沒收銷燬，如附表二所示物品均沒
收。
丁○○共同運輸第一級毒品，處有期徒刑拾肆年，如附表一所示
之第一級毒品海洛因沒收銷燬，如附表二所示物品均沒收，未扣
案新臺幣萬壹仟元及人民幣伍仟元均沒收，如全部或一部不能
沒收時，新臺幣部分以其財產抵償之，人民幣部分追徵其價額。
    事  實
一、戊○○（綽號阿忠）與自稱王先生（即起訴書記載為「安哥
    」）之真實姓名年籍不詳成年男子（下稱王先生）等人，基
    於共同自大陸地區經香港運輸以及走私運輸管制進口之第一
    級毒品海洛因至我國境內犯意聯絡，戊○○向有自大陸地區
    經香港運輸海洛因毒品入境我國之不確定故意之丁○○提議
    ，由戊○○提供經香港往來大陸地區雲南省昆明市之交通費
    用新臺幣二萬五千元，及在昆明停留期間食宿等費用新臺幣
    六千元與人民幣五千元為報酬，請丁○○前往昆明向王先生
    拿取戊○○所稱之手工藝品（掛毯內藏毒品海洛因）經香港
    運輸來臺，戊○○並交付一張紙條，其上載有「樂樂旅行社
    、安哥」等字跡，囑丁○○到達昆明時，見有樂樂旅行社人
    員前往接機時，告知係安哥要其前往，即有接應者出面，另
    交付0000000000號行動電話SIM卡，囑丁○○回國後以該門
    號與戊○○所持有之0000000000號行動電話聯絡，以利交付
    運回之毒品。丁○○遂以戊○○交付之新臺幣二萬五千元購
    買由我國桃園縣中正國際機場（以下稱中正機場）經香港前
    往大陸地區雲南省昆明市之來回機票，於民國（下同）93年
    8月20日，自中正機場搭長榮BR867號班機前往香港轉機至昆
    明，戊○○則於丁○○出境後翌日（93年8月21日），始將
    0000000000號行動電話啟用，試撥117號報時台確定可通話
    後，待機供丁○○聯絡之用。丁○○到達昆明機場後，有一
    男子舉「樂樂旅行社」牌，丁○○告知該男子「安哥叫我來
    的」，該男子自稱王先生，並帶丁○○到經貿賓館住宿，93
    年8月23日早上該王先生將第一級毒品海洛因（淨重4174.83
    公克，純度67.67%，純質淨重2825.11公克），以透明塑膠
    袋分裝成九十八小袋，分別藏放在五件掛毯內，且將掛毯連
    同丁○○衣物一併放置在丁○○之行李箱內，丁○○有多次
    出入境紀錄明知不得攜帶未經自己檢查之行李，對於掛毯內
    可能藏有毒品海洛因之事實，預見其發生而其發生並不違背
    其本意，惟仍基於運輸與走私第一級毒品不確定故意，於93
    年8月23日自昆明至香港轉機搭長榮BR868號班機並託運其內
    藏有前述毒品之行李（行李編號為MU0000000號）運輸來臺
    ，同日下午3時35分抵中正機場後，丁○○未填寫申報單或
    口頭申報進口，然為內政部警政署航空警察局安檢隊與財政
    部臺北關稅局人員，以Ｘ光檢查儀檢查託運行李時發現行李
    箱內有異，經跟監注檢至入境海關行李檢查室，同日下午4
    時15分許，見丁○○提領託運行李通過中正機場第二航廈入
    境綠線第九號檢查檯時，即將之移至紅線第八號應申報檯檢
    查後發現有異，將其逮捕帶往海關辦公室起出前述藏放在五
    件掛毯內之毒品海洛因，並扣得丁○○所有用以運輸毒品之
    行李箱一個、行動電話一具（內有0000000000號行動電話
    SIM卡一張）及載有「樂樂旅行社、安哥」等內容字條一張
    ，丁○○遂向警供出係綽號阿忠之戊○○囑其往大陸地區經
    香港運輸毒品來臺，航空警察局刑警隊警員鄭小龍、丁淑曾
    、柯佐龍、蘇茂智等人遂帶同丁○○前往臺中地區查察，期
    間戊○○多次以0000000000號行動電話門號，撥打丁○○甫
    於當日啟用之0000000000號行動電話聯絡，戊○○並於電話
    中詢問丁○○是否已將行李帶回臺灣，多次變更交付裝有第
    一級毒品海洛因行李箱之地點，同日晚間9時30分許，經警
    於臺中市○○路與惠中路口，將戊○○緊急拘提到案，並扣
    得戊○○所有用以運輸海洛因之行動電話一具（內有000000
    0000號行動電話SIM卡一張）、載有「翁、一、15:35、回」
    、「小翁、0000000000」等字跡之電話簿二紙，而查悉上情
    。
二、案經內政部警政署航空警察局移請臺灣桃園地方法院檢察署
    檢察官偵查起訴。
    理  由
一、上訴人即被告丁○○坦承自大陸地區雲南省昆明市經香港攜
    帶五件掛毯返臺之事實，惟否認運輸與走私管制進口之第一
    級毒品海洛因至我國境內之犯行，辯稱略以：「因心情不好
    ，在PUB所認識綽號阿忠之友人招待至昆明遊玩散心，並要
    求順便自昆明帶手工藝品返臺，不知道攜回之掛毯內藏有毒
    品海洛因」云云。而上訴人即被告戊○○否認運輸與走私管
    制進口之第一級毒品海洛因至我國境內之犯行，辯稱略以：
    「綽號叫阿益非阿忠，未招待丁○○至昆明遊玩，未要求丁○○攜帶手工藝品返臺，與丁○○聯絡是要向丁○○買Ｋ他
    命及海洛因等毒品，不是要拿取行李，丁○○至昆明帶回海
    洛因與之無關，載有「樂樂旅行社、安哥、（0000000000）
    」等內容之字條亦非其書寫的」云云。
二、經查：
(一)、本件認定事實所引用之本件卷內所有卷證資料（包含人證與
    文書證據、物證等證據），並無證據證明係公務員違背法定
    程序所取得，又本件被告以外之人於審判外之陳述，亦無刑
    事訴訟法第159條之1至之3所規定之不得作為證據之情形，
    且卷內之文書證據，亦無刑事訴訟法第159條之4之顯有不可
    信之情況與不得作為證據之情形，則依刑事訴訟法第159條
    至159條之5之規定，本件認定事實所引用之本件卷證所有證
    據（包含人證與文書證據、物證等證據），均認為有證據能
    力，合先敘明。
(二)、被告丁○○於93年8月20日自中正機場搭機離臺，經香港前
    往大陸地區雲南省昆明市，由王先生接機後，嗣王先生於93
    年8月23日早上將掛毯置入其行李箱，丁○○即攜帶行李搭
    機循同路線返臺，攜回內藏第一級毒品海洛因九十八小袋（
    淨重4174.83公克，空包裝重281.22公克，純度67.67 % ，
    純質淨重2825.11公克）之掛毯五件進入我國境內等情，業
    經被告丁○○坦承在卷，並有臺北關稅局扣押貨品運輸工具
    收據及搜索筆錄一紙、丁○○之旅客入出境記錄查詢表四紙
    、臺北關稅局稽查組Ｘ光檢查儀注檢行李報告表、現場照片
    十四張在卷可考，上開掛毯內夾藏之扣案白色粉末九十八包
    ，經送請法務部調查局鑑驗結果，均含第一級毒品海洛因之
    成分，有該局93年10月8日調科壹字第080008201號鑑定通知
    書附卷足憑，另有上開海洛因九十八包、掛毯五件及托運行
    李箱一個與行動電話一具內插有0000000000號SIM卡、字條
    一紙（丁○○所有，載有「樂樂旅行社、安哥」等字跡）等
    物扣案可資佐證。
(三)、本件查獲之掛毯（偵查卷第38頁）如欲運回臺灣，以一般空
    運或海運方式寄送即可達，實無需支付機票及食宿等費用請
    被告丁○○前往昆明攜回，被告丁○○對此與常情相違之免
    費旅遊所應攜回之掛毯，衡情應有所疑，況被告丁○○自承
    內藏海洛因掛毯，係由王先生親自將之裝入被告丁○○所攜
    帶使用之行李箱內，與被告翁女之衣物一同置放等情，由王
    先生親自放置掛毯，且刻意與被告丁○○衣物一同放置，顯
    與單純託人代為攜帶物品回國，就整理行李由受託者自行處
    理之狀況不同，則被告丁○○稱不知掛毯內藏有海洛因毒品
    之事，尚非可取。況被告丁○○自承與阿忠間係在PUB內認
    識，期間僅一個月僅點頭之交，且被告丁○○原不知阿忠之
    姓名，係本案遭查獲後，始知阿忠之真實姓名為戊○○等情
    ，而被告戊○○於警詢亦稱：「與被告丁○○是普通朋友關
    係，認識約一個月」等語，足證被告丁○○、戊○○二人僅
    有普通交情，衡情被告戊○○實無可能無端招待被告丁○○
    至大陸地區旅遊，另參酌被告丁○○於警詢自承共出國六次
    （卷附入出境電腦查詢報表），衡情亦明知不得攜帶未經自
    己整理檢查之不詳行李，且證人即被告丁○○之妹翁賢秋亦
    證稱：「被告丁○○除幫忙家中早餐店之生意外，曾外出於
    台北、台中從事多份工作，且於20多歲時就有出國（本院前
    審卷第96至100頁），足認被告丁○○之社會閱歷及出國經
    驗豐富，是被告丁○○對此趟受招待赴大陸之行並非單純攜
    回一般手工藝品，而係另有其他特別目的一事當知之甚詳，
    被告丁○○辯稱：「係抱持受新認識朋友招待數萬元出遊亦
    無妨之心態」云云，尚非可採。且被告丁○○此行目的若真
    係為旅遊散心，且其係第一次前往大陸地區旅遊，衡情於被
    告戊○○表示願招待前往昆明旅遊時，即應著手安排旅遊行
    程，以達散心目的，惟被告丁○○確陳明前往昆明市並未參
    加旅行團，王先生僅安排被告丁○○住旅館，並告訴其附近
    有何景點可玩，亦未參加當地旅遊，在昆明四天三夜期間僅
    自行至當地手機廣場、百貨公司四處閒逛，沒有至昆明市著
    名景點遊玩等情，足徵被告丁○○此行僅有一特殊目的，即
    為取回內藏海洛因之掛毯，而無赴昆明旅遊之真意，否則豈
    有在四天三夜非屬短暫之期間內，未至一般遊客慣常造訪之
    特色景點遊覽，反將所有時間用於閒逛平凡無奇且臺灣早已
    四處林立之手機廣場及百貨公司。被告丁○○雖辯稱：「係
    王先生借故推託不帶其至昆明遊覽且其怕暈車故未一人出遊
    」云云，然被告丁○○稱：「於93年8月20日在昆明機場即
    已交付人民幣五千元予王先生作為其在昆明之旅遊費用」（
    被告丁○○94年8月29日上訴意旨及聲請調查證據狀），倘
    被告丁○○所辯係王先生借故推託不帶其至昆明遊覽等情屬
    實，該筆人民幣五千元之金額非小，衡情被告丁○○自當於
    93年8月23日王先生至飯店交付掛毯時向其索還所支付之費
    用，惟被告丁○○僅向王先生詢問所交付之物品係何物（偵
    卷第10頁），此外並無其他表示而與情理有為違。另證人翁
    賢秋雖證稱：「被告丁○○在電話中曾向其表示阿忠係被告
    丁○○之友人，阿忠有帶被告丁○○出去玩，且阿忠要招待
    被告丁○○前往昆明玩」云云，惟證人翁賢秋自承未與被告
    丁○○同住僅偶而以電話相互聯絡，其又未同行旅遊是證人
    翁賢秋對被告丁○○有無運輸毒品之事顯難知之甚詳，且被
    告丁○○、戊○○均否認曾一同出遊（本院前審卷第98頁）
    ，證人翁賢秋與被告丁○○係姊妹之關係，其證言與被告丁○○、戊○○所述又相互歧異，堪認其所為被告丁○○係單
    純前往昆明旅遊之證詞，係出於迴護被告丁○○之詞，並非
    可採。是被告丁○○對於掛毯內藏有第一級毒品海洛因將之
    運輸走私入境觸犯法律之事實，預見其發生而其發生並不違
    背其本意，而將行李內藏有海洛因之掛毯攜帶入境，是其係
    屬於不確定故意甚明。
(四)、關於被告戊○○向丁○○提議，由其提供經香港往來大陸地
    區雲南省昆明市之交通費用新臺幣二萬五千元，及提供在昆
    明停留期間之食宿等各項費用新臺幣六千元與人民幣五千元
    為報酬，請丁○○前往昆明向王先生拿取被告丁○○被查獲
    之藏放在五件掛毯內毒品，經香港運輸來臺，戊○○並交付
    一張紙條，其上載有「樂樂旅行社、安哥」等字跡，囑其到
    達昆明時，見有樂樂旅行社人員前往接機，即告知係安哥要
    其前往，即有接應者出面，另交付0000000000號行動電話SI
    M卡，囑其回國後以該門號與戊○○所持有之0000000000號
    行動電話聯絡，以利交付所運回之物，丁○○以戊○○交付
    之新臺幣二萬五千元購買由中正國際機場經香港前往大陸地
    區雲南省昆明市○○路線回程機票，而於93年8月20日，自
    中正機場搭乘長榮BR867號班機前往香港再轉機至昆明，丁○○到達昆明後，王先生之成年男子即在機場接機，並於93
    年8月23日將五件掛毯，一併放置在丁○○所持用之行李箱
    內，丁○○則於93年8月23日自昆明至香港轉機搭乘長榮BR8
    68號班機，並將託運行李方式運輸來臺，然入境後被查獲起
    出扣案毒品海洛因，並扣得翁女所有用以運輸毒品之行李箱
    一個、行動電話一具（內插有0000000000號行動電話SIM卡1
    張）及載有「樂樂旅行社、安哥」等內容之字條一張，丁○○遂向警供出係綽號阿忠之戊○○囑其前往大陸地區經香港
    運輸毒品來臺，航空警察局刑警隊警員鄭小龍、丁淑曾、柯
    佐龍、蘇茂智等人遂帶同丁○○前往臺中地區查察，期間戊○○多次以上開0000000000號行動電話門號，撥打丁○○甫
    於當日啟用之0000000000號行動電話聯絡，戊○○並於電話
    中詢問丁○○是否已將行李帶回臺灣，並多次變更交付裝有
    第一級毒品海洛因行李箱之地點，迨同日晚間9時30分許，
    始於臺中市○○路與惠中路口，將戊○○緊急拘提到案，並
    扣得黃員所有而用以運輸海洛因之行動電話一具（內插有00
    00000000號行動電話SIM卡1張）、載有「翁、一、15:35、
    回」、「小翁、00000000 00」等字跡之電話簿二紙，而查
    悉等情，分據被告丁○○與證人丁淑曾、柯佐龍陳明在卷，
    按「共同正犯之意思聯絡，原不以數人間直接發生者為限，
    即有間接之聯絡者，亦包括在內。如甲分別邀約乙、丙犯罪
    ，雖乙、丙間彼此並無直接之聯絡，亦無礙於其為共同正犯
    之成立（77年台上字第2135號）」，足徵自稱王先生與被告
    戊○○、丁○○就本件犯行有共同犯意與行為分擔。至於起
    訴書雖認「綽號安哥」者為共犯，丁○○係至昆明向「安哥
    」拿取毒品運輸來台等情，然依據丁○○於警詢之陳述，在
    昆明接機與交付掛毯者均為王先生，並無「安哥」其人，是
    起訴書所認之「安哥」應係丁○○所稱之「王先生」，併此
    敘明。
(五)、被告丁○○於偵查證稱：「係依被告戊○○之指示，由被告
    戊○○提供如事實欄所載之新臺幣及人民幣，購買機票經香
    港前往大陸地區雲南省昆明市○○○路線攜回掛毯」等情，
    而被告丁○○於警詢、偵查、原審及本院審理時對戊○○託
    其前往昆明攜帶物品入境我國乙節，前後供述一致，且被告
    丁○○與戊○○均稱彼等間並無仇隙，衡情被告丁○○亦無
    誣指被告戊○○必要，是被告丁○○偵查之證言可信。而被
    告丁○○所持0000000000號行動電話門號，係被告戊○○交
    付，並指示被告丁○○回國後以該門號與其所持0000000000
    號行動電話門號聯絡乙節，除經被告丁○○指證甚詳外，被
    告戊○○亦自承0000000000號行動電話門號係其購買持用，
    而上開二預付卡門號，係於93年8月8日在彰化縣秀水鄉安東
    村安東巷3之1號同日同地售出，並分別於同年月21日及23日
    開通使用，且自開通時起迄被告戊○○遭警查獲時止，該二
    門號僅有相互通聯紀錄，而無用以與他人聯絡之情形，亦有
    臺灣大哥大股份有限公司94年4月20日法警09422063號函及
    該二門號之雙向通聯資料在卷可憑。則由被告丁○○、戊○○二人所持上開行動電話門號於同日在同地售出，於被告丁○○出國與回國前後始各自開通，且僅用與對方門號聯絡等
    情形，依據經驗法則判斷，足認該二門號係由一人同時購買
    後再交於另一人使用，並專供被告丁○○回國後相互聯絡之
    用甚明，而此適與被告丁○○稱門號係被告戊○○提供其使
    用及被告戊○○供稱其所使用之門號係自行購買使用等語吻
    合，益徵被告戊○○確實交付0000000000號門號供丁○○持
    以與其聯絡。況扣案之戊○○所記載之電話簿，亦確實記載
    有被告丁○○所持0000000000號行動電話門號與被告戊○○
    所持0000000000號行動電話門號。至被告戊○○之選任辯護
    人主張檢調人員並未從被告戊○○之通聯紀錄查獲被告戊○○之上手，並請求調查被告戊○○之通聯紀錄，惟查，依據
    電信事業查詢通信記錄作業辦法規定，行動電話之通訊紀錄
    僅保存六個月，已無從查考，且被告戊○○為警查獲時警方
    共扣得行動電話手機四支、SIM卡十片，有扣案物品清單在
    卷可稽（偵卷第51頁），又被告戊○○亦自承：「所以持有
    多張易付卡門號之SIM卡之理由在於打完了即可丟棄，買了
    多少門號其已記不得了」等語（原審卷第167頁、第175頁）
    ，顯見被告戊○○自身亦不知悉其前後共使用易付卡門號之
    數量，自無法查證，況被告戊○○確實交付0000000000號門
    號供被告丁○○持以與其聯絡等情明確，是依據刑事訴訟法
    第163條之2第2、3款規定，認並無再調查被告戊○○之通聯
    紀錄之必要，併予敘明。
(六)、依據證人即查獲被告戊○○之警員丁淑曾於原審證稱：「（
    你有沒有聽到他們之間對話的內容？）我聽到丁○○說東西
    拿到了，東西在車上，我坐計程車，要在何處碰面」、「（
    逮捕他之前，有無跟丁○○確認是否為這個人？）有」、「
    （請描述一下當時的情形？）我們快到向上路的時候，丁○○說阿忠的車子，可能是白色的，然後丁○○那個時候有說
    ，可能是這部車，在這之間，他們還有用電話聯繫，然後她
    說我已經到了，你怎麼沒有看到我，然後他就說他已經到了
    ，就在郵局那邊，然後我們有看到丁○○指的那部車子，在
    晚上看起來像是米色或白色，有開走，在我們附近繞圈子，
    該部車的駕駛人有把車門打開，腳伸出來，車窗沒有搖下來
    ，但是因為車門半開，我跟丁○○可以看得到裡面的人，我
    從側門的角度看過去，裡面的人是平頭，接著我們有開車從
    旁邊經過，丁○○說他確認就是這個人」等語，與證人即查
    獲被告戊○○之警員柯佐龍於原審證稱：「（丁○○每次在
    車上跟阿忠通完電話之後，有沒有告訴你們通話內容？）我
    有聽到，當時對方有問到行李是不是已經進來了，丁○○有
    問說要在什麼地方交付」、「（有無在車上跟丁○○確認對
    方的樣子？）丁○○有形容車子的顏色、車型，車型、車牌
    我不記得，不過當時丁○○有說車型以及車子的顏色，只是
    我現在忘記了，不過對方來的時候，所開的車的車型、顏色
    跟丁○○所講的是符合的」、「（那台車上的人在你們下車
    逮捕之前，他們有下車嗎？）好像一直都在車上，但是車窗
    有搖開，我們有請丁○○確認是不是這個人，當時我們把車
    開過他們的旁邊，請丁○○確認是不是這個人，當時沒有再
    打電話確認，因為丁○○的手機好像已經沒有電了」、「（
    那個人有無在今日的法庭內？）有，就是今日在庭的戊○○
    」等語（原審卷第102至103頁），足見0000000000號門號之
    持用人與被告丁○○聯絡之目的係為拿取被告丁○○攜帶入
    境之行李，且由被告戊○○自承持用0000000000號門號及其
    遭警查獲之過程觀之，益徵被告戊○○確為與被告丁○○通
    話之人。雖證人柯佐龍、丁淑曾就是否聽見對方說話之內容
    及被告丁○○確認阿忠之過程略有差異，但證人柯佐龍、丁
    淑曾二人係分別坐於丁○○兩側，且證人柯佐龍曾刻意湊近
    電話聽取談話內容等情，業據該二名證人證述在卷，則證人
    柯佐龍適坐於丁○○接聽電話之一側並靠近傾聽，因而聽得
    對方說話之內容，此與證人丁淑曾坐於較遠離行動電話之另
    一側而無法聽得談話內容之情形，恰與一般經驗法則及論理
    法則相符，是其等所述之耳聞內容雖有差異，但並無違背常
    情事理之情況，自堪採信。至證人二人所述確認阿忠之過程
    雖略有差異，然其二人對於丁○○先利用阿忠所駕汽車、顏
    色、相約定點確認車輛後，再開車經過該部車輛讓丁○○確
    認車上之人為阿忠等重要過程均為相同之陳述，是證人所述
    雖略有出入，但此顯係因距離查獲時間已隔八月，記憶淡忘
    所致，尚不影響其等就重要情節證述之可信性。
(七)、被告戊○○雖辯稱：「打電話與被告丁○○聯絡，係為向被
    告丁○○購買毒品海洛因」云云，然被告丁○○、戊○○二
    人聯絡過程中，全未提及毒品種類、數量、價格等交易毒品
    之相關事項等情，業據證人柯佐龍、丁淑曾於原審證述綦詳
    ，且被告丁○○亦否認與被告戊○○係因買賣毒品之事聯絡
    ，足見被告戊○○並非欲向被告丁○○購買毒品始與之聯絡
    。再被告戊○○於警詢稱施用Ｋ他命及大麻等毒品，與卷附
    驗尿報告結果相符，雖其嗣又改稱亦有施用海洛因毒品云云
    ，然與其驗尿報告結果呈嗎啡陰性反應之情形有悖，是被告
    戊○○應無施用海洛因習慣，此益徵其辯稱欲向被告丁○○
    購買海洛因之辯詞並非事實。
(八)、至載有「樂樂旅行社、安哥、（0000000000）」等內容之字
    條經鑑定之結果雖非出於被告戊○○所書寫（偵卷第127頁
    ），惟93年8月20日被告丁○○已攜帶被告戊○○所交付之
    易付卡0000000000號門號出國，而依該門號之通聯紀錄顯示
    （見偵查卷第92頁），該電話係於93年8月23日被告丁○○
    回國後16時52分始撥打該「樂樂旅行社、安哥、（00000000
    00）」字條上之所載之0000000000電話給被告戊○○，被告
    戊○○亦自承該0000000000門號係其所使用，而據該000000
    0000門號之聯絡紀錄顯示（偵查卷第92頁），該門號係被告
    丁○○出國後之93年8月21日始有測試之撥通紀錄，其後即
    與被告丁○○所使用之000000000門號通聯往來，足見該載
    有「樂樂旅行社、安哥、（0000000000）」等內容之字條確
    係由被告戊○○交付予被告丁○○，否則被告丁○○如何能
    事先得知在其未出國前仍未開通使用之門號，且該門號又確
    係被告戊○○所使用，故該載有「樂樂旅行社、安哥、（00
    00000000）」等內容之字條應係被告戊○○所交付予被告丁○○，被告戊○○之選任辯護人雖聲請鑑定該字條上有無被
    告戊○○之指紋，然該字條係被貼於A4大小規格之白紙上，
    在此之前，已經多人觸摸，是否留存指紋已經有疑問，經將
    該字條送內政部警政署刑事警察局鑑驗，經該局覆函：「送
    鑑資料：字條一張（原件檢還）。鑑驗方法：指紋特徵點比
    對法、寧海德林法。鑑驗結果：送鑑現場字條一張經以寧海
    德林化驗後，其上指紋均因紋線不清或特徵點不足而無法比
    對」，有內政部警政署刑事警察局鑑驗書中華民國95年3月
    21日刑紋字第0950039481號函在卷可查。
(九)、被告戊○○之選任辯護人上訴第三審雖要求再鑑定字條及電
    話簿上之數字，而字條上之數字僅有0000000000，經法務部
    調查局中華民國95年3月15日調科貳字第09500106370號函覆
    ：「主旨：貴院函詢筆跡、指紋鑑定相關問題，覆如說明，
    請查照。說明：一、相關文號：貴院95年3月7日院信刑敬字
    第0950003434號函。二、有關阿拉伯數字之鑑定，通常若待
    鑑之數字與參考之數字字數均多，且有足夠筆劃特徵可資歸
    納比對時，應可獲得明確鑑定結論；惟本案待鑑字跡依貴院
    函示僅少量阿拉伯數字，由於其筆劃線條簡單，不易充分表
    現出書寫者之筆跡「個性」及「慣性」特徵，且不同書寫者
    巧合寫成類似式樣之機率亦較高，故難以認定異同。三、本
    案曾前於93年10月間由臺灣桃園地方法院檢察署囑託鑑定筆
    跡，由於當時並未獲示須採取潛伏指紋，故待鑑字條已由鑑
    定人以手多次接觸。四、有關在字條上採取被告指紋乙節，
    理論上雖觸物留痕，但實際上，潛伏指紋能否採出，通常與
    檢體的保存（包括溫度、濕度、光照、風雨、灰塵、空氣流
    通情形，及是否再經他人觸摸等外來因素）以及遺留指紋的
    狀態（包括觸摸者汗腺分泌情形及指尖接觸物面的壓力、角
    度等）有關，故所詢待鑑字條上有無被告之指紋，則需視其
    採取處理後之結果而定」，足見係無從鑑定。
(十)、被告丁○○之辯護意旨雖略以：「攜帶毒品是何等大的重罪
    ，被告只是因為心情欠佳，出外旅遊，而且遵照戊○○的指
    示，找到王先生，幫忙把掛毯帶回來而已，由卷內相片得知
    ，毒品縫在掛毯裡，是不可能在很短時問內作成的，又因時
    間匆忙，由王先生裝入旅行袋，被告根本不知道裡面有毒品
    的事情，請審酌被告被查獲後，就與警方配合，全無犯罪之
    故意」，然查依據卷附被告出境紀錄，被告丁○○為有經驗
    之多次出國者，當知悉搭飛機攜帶之行李必須親自打包，而
    其此次行程之旅費全係被告戊○○所出，衡情應有不確定故
    意甚明。
(十一)、被告戊○○之辯護意旨雖略以：「本案共同被告翁女所述，
    戊○○曾支付其旅費及食宿費用之自白，完全無憑無據，而
    為個人片面之詞，無補強證據證明其所述為真，翁女供詞，
    自難盡信」等語，然查，本件並非僅有共同被告自白，而有
    如附表一所示之第一級毒品海洛因，如附表二所示物品扣案
    可查，且扣案之被告戊○○所有之電話簿並有上開00000000
    00號行動電話號碼，與丁○○甫於當日啟用之0000000000號
    行動電話號碼之記載（附於本院卷紅筆標示部分），是有物
    證為補強證據，辯護意旨稱無補強證據與事證不符。另辯護
    意旨爭執「共同被告丁○○雖稱被告有提供其經香港往來大
    陸地區雲南省昆明市之交通費用新台幣二萬五千元，及提供
    在昆明停留期間之食宿等各項費用新台幣六千元與人民幣五
    千元為報酬，然共同被告丁○○縱改列為證人身分並經具結
    證述後，何以其證言便不再需要補強證據」等語，惟查，「
    所謂補強證據，則指除該自白本身外，其他足資以證明自白
    之犯罪事實確具有相當程度真實性之證據而言。雖其所補強
    者，非以事實之全部為必要，但亦須因補強證據與自白之相
    互利用，而足使犯罪事實獲得確信者，始足當之（74年台覆
    字第10號）」，本件共同被告丁○○之卷附入出境資料、機
    票、護照影本（偵卷第28頁）等，均為被告丁○○因有前述
    款項得以出境之補強證據，縱無法直接推斷機票費用係被告
    戊○○所給付，但證人丙○○於本院已經明確證稱被告與之
    聊天告知此次出國係朋友出機票錢等語，足見有明確之補強
    證據為證。。
(十二)、被告有交付一張紙條，其上載有「樂樂旅行社」「安哥」等
    字跡，囑丁○○到達昆明時，見有樂樂旅行社人員前往接機
    ，即告知係「安哥」要其前往，即有接應者出面等情，業據
    被告丁○○陳明，雖該紙條之字跡送鑑結果，並非被告戊○○之筆跡，此有法務部調查局鑑定通知書在卷可稽，然查，
    該字條被告戊○○所交付，並不代表即由被告戊○○所書寫
    ，而被告丁○○從未陳述該字條係被告戊○○所書寫，是該
    筆跡鑑定報告，並不足為被告戊○○之有利證據，亦不足以
    認為被告丁○○所為陳述係不實在，是辯護意旨之爭執，並
    非可採。
(十三)、辯護意旨雖略稱：「被告並未交付行動電話晶片卡給翁女，
    0000000000之預付卡帳寄地址為台中市○○路148之1號，而
    0000000000之預付卡帳寄地址係台中市○○○路○段11號2之
    3樓，兩者並不相同。則兩張預付卡縱同日同地售出，不盡
    然係由同一人自彰化縣秀水鄉購得，也可能第三人購得之後
    再行轉售。而此第三人正是戊○○與翁女之共同來源。但尚
    不足以證明翁女之SIM卡即來自戊○○，原審為此認定逕將
    有利於戊○○之情況，悉予排除，復未說明其理由，自有判
    決違背法令。被告既係欲向翁女購買毒品，因而須了解翁女
    返台之時間，以便連絡見面，亦不違反常情。又被告怕忘記
    翁女之新的電話號碼，因而記載在電話簿內，亦為合乎情理
    之事。這種吾人日常生活稀鬆平常且甚為習見之生活習慣，
    既無任何特別之處，將之列為認定被告犯罪之補強證據，恐
    甚牽強」等語，但查，被告辯解之向丁○○購買毒品之詞係
    不足採，已經敘明理由於前，且「所謂補強證據，並非以證
    明犯罪構成要件之全部事實為必要，倘其得以佐證自白之犯
    罪非屬虛構，能予保障所自白事實之真實性，即已充分。又
    得據以佐證者，雖非直接可以推斷該被告之實施犯罪，但以
    此項證據與被告之自白為綜合判斷，若足以認定犯罪事實者
    ，仍不得謂其非屬補強證據（73年台上字第5638號）」，本
    件0000000000、0000000000之電話，明確記載於被告戊○○
    之電話簿，被告戊○○如何精確掌握被告丁○○之入出境時
    間，而得與之聯繫購買毒品，況且依據卷附被告丁○○、戊○○之前案紀錄表，其二人之前均無毒品前案，且本件毒品
    均尚未分裝成小包，又藏在掛毯之內，被告丁○○如何一下
    飛機，即得出售，又被告戊○○雖舉其女友乙○○為證人，
    而證人乙○○應辯護人之誘導訊問稱：「（出門之前，有跟
    你要甚麼東西？）她跟我借二萬元」、「（你是否有問用途
    ？）他說要買毒品」等語，然二萬元如何購買本件被查獲之
    大量毒品，是證人乙○○所陳，顯不可信，則被告戊○○辯
    稱係向甫入境之被告丁○○購買毒品，顯與常理以及證據違
    背，另辯護意旨就補強證據之主張亦有未洽。至於辯護意旨
    爭執「阿忠是不是就是戊○○的綽號」等語，然查，被告丁○○已經明確證實「阿忠」就是戊○○，且證人己○○明確
    證稱被告戊○○即阿忠。另被告戊○○與辯護人雖舉證人甲○○為證，擬證明93年8月18日晚上22時，被告戊○○與被
    告丁○○未碰面，然查，證人甲○○先稱：「（是否可以告
    知當天碰面的情形？）那天他去載我下班，我們去彰化吃日
    本料理，然後，就回去了，那天下大雨，我們就去汽車旅館
    ）」等語，經分開訊問被告戊○○與證人甲○○，被告戊○○稱：「（你們在哪一家日本料理吃的？何人付款？）就在
    陸橋下的旋轉壽司，名字我不清楚，是我付款的，我付現金
    」、「（有幾個人？）四個人，戊○○（筆錄誤載，應為甲○○）和她老婆，我和我女朋友」，而分開訊問之證人甲○○則稱：「（在哪一家壽司店吃的？是否在縣政府附近那裡
    ？還是在鐵道那裡？）我不太認識字，‧‧‧（證人思索）
    想不起來他的名字」、「（靠近哪裡？不用說店的名字，你
    只要說出在哪裡附近？）彰化我不太熟。我是從鹿港，駛小
    路到市區」、「（是否經過鐵路？還是經過地下道？請你誠
    實回答）我不記得了」、「（幾個人去的？）三個，我和他
    和她老婆。是他開車的」、「（去哪家店之後，吃些什麼？
    何人點餐？）那天是被告點的，有吃壽司那些」、「（那天
    是否各吃各的？還是怎樣？）我認字不多，我不太會點菜。
    時間很久了，記不清楚了。應該是有小姐拿菜單來。戊○○
    付錢，他是付現金還是刷卡，我不知道」等語，即證人甲○○與被告戊○○所陳從交通、用餐內容、人數、付帳方法等
    等各種情節截然不同，足見被告戊○○主張93年8月18日晚
    上22時，被告戊○○與被告丁○○未碰面而係與證人甲○○
    一起等詞，係虛偽不可採信。
(十四)、綜上，被告丁○○確具有前往大陸地區雲南省昆明市負責攜
    帶海洛因經香港入境我國之不確定故意，而被告戊○○不僅
    指示被告丁○○前往昆明，並提供所需費用，且交付行動電
    話門號與被告丁○○聯絡拿取其所攜回內藏海洛因之行李，
    渠等顯為運輸第一級毒品海洛因之共同正犯甚明。被告二人
    所為辯解或違背常情事理，或前後矛盾不一，均為卸責之飾
    詞，不足採信，本件事證明確，被告二人之犯行均堪認定，
    應依法論科。
三、論罪科刑部分：
(一)、按海洛因係毒品危害防制條例第2條第2項第1款規定之第一
    級毒品，並屬行政院依懲治走私條例公告之「管制物品項目
    及其數額」甲項第4款所列之管制進出口物品。次按香港澳
    門關係條例第35條第2項規定：「輸入或攜帶進入臺灣地區
    之香港或澳門物品，以進口論；其檢驗、檢疫、管理、關稅
    等稅捐之徵收及處理等，依輸入物品有關法令之規定辦理。
    」，因此，自香港攜帶物品進入臺灣，應以進口論（最高法
    院88年度臺上字第5421號判決意旨參照），自有適用懲治走
    私條例之規定。次按自大陸地區私運物品進入台灣地區，或
    自台灣地區私運物品前往大陸地區者，以私運物品進口、出
    口論，適用懲治走私條例規定處斷，該條例第12條規定甚明
    。被告等推由丁○○自大陸地區雲南省昆明市運輸、走私毒
    品海洛因入境，雖經由香港轉機，然其係自大陸地區昆明市
    起運毒品走私入境，自應適用懲治走私條例第12條論以準走
    私罪（發回更審要旨參照），被告二人自香港私運管制進口
    之第一級毒品海洛因入境，核其等所為，係犯毒品危害防制
    條例第4條第1項之運輸第一級毒品罪及懲治走私條例第12條
    、第2條第1項之私運管制物品進口罪（90年度台上字第1508
    號）。被告二人彼此間與不詳年籍姓名自稱王先生之成年男
    子間，就所犯上開二罪均有犯意聯絡及行為分擔，均為共同
    正犯。其等運輸前後非法持有海洛因之低度行為為運輸之高
    度行為所吸收，不另論罪。被告二人以一行為觸犯前揭二罪
    名，為想像競合犯，應依刑法第55條之規定，從一重之運輸
    第一級毒品罪處斷。另按毒品危害防制條例第17條關於減輕
    其刑之規定，其立法目的，在利用減刑之寬典，鼓勵運輸、
    販賣、吸用或持有毒品之行為人，供出毒品之來源，藉以擴
    大防制毒品之成效，使煙毒易於斷絕。故凡觸犯該條所列舉
    之罪者，據實指陳其毒品由來之人或地，並因而破案查獲者
    ，即符合該條得減輕其刑之規定，至其所供毒品由來之人，
    與之是否具有共犯關係，並非所問（89年度台上字第178 號
    判決要旨參照）。本件被告丁○○供出係被告戊○○命其前
    往大陸攜帶內藏海洛因之掛毯回國交予戊○○，並配合警方
    破獲戊○○運輸毒品之犯行等情，已如前述，揆諸上開說明
    ，丁○○自已符合得減輕其刑之要件，爰依毒品危害防制條
    例第17條之規定減輕其刑。
(二)、原審予被告二人以論罪科刑固非無見，惟查：、有罪判決
    書所記載之犯罪事實，為論罪科刑適用法律之基礎，故凡與
    適用法令有關之重要事項，必須詳加認定，明確記載，然後
    明認定犯罪事實所憑之證據及理由，始足為適用法令之依
    據。如僅記載認定之犯罪事實，而未敘明憑以認定之依據及
    理由，即屬理由不備，按諸刑事訴訟法第379條第14款規定
    ，其判決當然為違背法令。原判決事實欄僅認定被告與綽號
    「安哥」、「王先生」之成年男子，基於共同自大陸地區經
    香港私擅運輸管制進口之第一級毒品海洛因至我國境內之犯
    意聯絡，由戊○○請丁○○前往昆明向「王先生」拿取毒品
    經香港運輸來台等情，並未認定綽號「安哥」之人，有參與
    分擔實施運輸走私毒品海洛因入境之事實，而理由欄則記載
    被告等二人與「安哥」及「王先生」所犯運輸第一級毒品及
    走私二罪，均有犯意聯絡及行為分擔，自有理由矛盾之違法
    。、原判決理由欄亦未敘明憑以認定綽號「安哥」之男子
    ，與被告等有犯意聯絡之依據及理由，並有理由不備之可議
    。、科刑之判決書應將法院依職權認定與論罪科刑有關之
    事實，翔實記載，然後逐一說明其憑以認定之證據及理由，
    並使事實認定與理由說明，互相適合，方為合法。倘若事實
    認定與理由說明，不相一致，或事實或理由之記載、論述，
    前後齟齬，按諸刑事訴訟法第379條第14款後段規定，均屬
    判決理由矛盾，當然為違背法令。又行為人對於構成犯罪之
    事實，明知並有意使其發生者，為直接故意（確定故意）。
    行為人對於構成犯罪之事實，預見其發生而其發生並不違背
    其本意者，為間接故意（不確定故意）。原判決第四頁第22
    行，謂上訴人丁○○對掛毯內藏有海洛因毒品之事，實難諉
    稱全然不知云云，是否指丁○○明知掛毯內藏有海洛因毒品
    ，仍予以夾帶入境？若然，應有運輸、走私毒品海洛因之直
    接故意，與第五頁第五行謂丁○○有預見掛毯內藏有毒品海
    洛因，且將海洛因攜帶入境亦不違背其本意之不確定故意云
    云之說明，有前後相齟齬之矛盾。實情如何？原審未詳加勾
    稽釐清，論述明白亦有可議。、自大陸地區私運物品進入
    台灣地區，或自台灣地區私運物品前往大陸地區者，以私運
    物品進口、出口論，適用懲治走私條例規定處斷，該條例第
    12條規定甚明。原判決認定被告等推由丁○○自大陸地區雲
    南省昆明市運輸、走私毒品海洛因入境，雖經由香港轉機，
    然其係自大陸地區昆明市起運毒品走私入境，自應適用懲治
    走私條例第12條論以準走私罪，原判決逕依該條例第2條第1
    項論以走私罪，亦有適用法則不當之違誤（以上見最高法院
    發回更審要旨）。、起訴書雖認為「綽號安哥」者為共犯
    ，丁○○係至昆明向「安哥」拿取毒品運輸來台等情，然依
    據丁○○於警詢之陳述，在昆明接機與交付掛毯者均為王先
    生，並無「安哥」其人，是起訴書所認之「安哥」應係丁○○所稱之「王先生」，原審判決誤認尚有安哥其人。以上原
    判決容有未洽，是被告丁○○上訴要求從輕審酌，被告戊○○上訴否認犯罪，指摘原判決不當雖無理由，惟原判決既有
    可議，自應將原判決予以撤銷改判。
(三)、爰審酌被告二人均無犯罪前科（卷附本院被告全國前案紀錄
    表），本次運輸扣案之第一級毒品海洛因入境，淨重多達41
    74.83公克，幸未及流入市面即遭查獲，否則將對國人身心
    健康戕害非輕，及其等犯後均否認犯行，顯無悔悟之心，態
    度欠佳，兼衡被告丁○○供出被告戊○○且配合警方將之破
    獲，與審判實務所知與本件相同從中正機場運輸走私毒品之
    案件之量刑：、95年度台上字第301號：扣案第一級毒品
    海洛因顆總淨重玖拾點玖伍公克、無期徒刑，均褫奪公
    權終身。、94年度台上字第6337號：扣案毒品MDMA綠色藥
    丸共重柒玖零點零伍公克、淺藍色藥丸共重貳玖點壹公克
    、有期徒刑拾年，褫奪公權伍年。、93年度台上字第3421
    號：第一級毒品海洛因包（合計淨重壹佰玖拾捌點肆柒公
    克、純質淨重壹佰伍拾伍點柒捌公克）、第二級毒品甲基安
    非他命肆包（合計驗後毛重佰玖拾陸點捌公克）、摻有第
    一級毒品海洛因之第二級毒品甲基安非他命壹包（驗後毛重
    玖拾玖點伍公克）均沒收銷燬之。白色背心壹件及第一級毒
    品海洛因外包裝（重柒點伍貳公克）均沒收、無期徒刑，褫
    奪公權終身。、93年度台上字第3186號：扣案之海洛因壹
    袋（淨重壹佰伍拾捌點柒玖公克，空包裝重肆點肆伍公克）
    、殘留海洛因成分之塑膠膜壹袋、處有期徒刑拾年。、93
    年度台上字第3149號：第一級毒品海洛因拾陸小包（合計
    淨重壹仟肆佰零壹點玖肆公克，純度百分之壹玖，純質淨重
    貳佰陸拾陸點柒公克）、無期徒刑，褫奪公權終身。、
    93年度台上字第2659號，海洛因（淨重貳玖點玖貳公克）、
    有期徒刑拾年陸月。、93年度台上字第2469號，海洛因肆
    包（合計淨重陸佰拾點肆肆公克）、無期徒刑，褫奪公權
    終身。、93年度台上字第2153號：第一級毒品海洛因（合
    計淨重陸玖陸點玖壹公克，純度百分之柒伍點玖肆，純質淨
    重伍貳玖點貳公克）、無期徒刑，褫奪公權終身。、92
    年度台上字第6956號：安非他命拾貳條（淨重合計為捌佰玖
    拾捌點肆公克）、安非他命肆包（淨重合計為壹仟伍佰柒拾
    點貳公克）、有期徒刑拾肆年，褫奪公權拾年。、92年度
    台上字第5230號：第一級毒品海洛因貳包（驗餘淨重共貳佰
    玖拾伍點捌公克，純度為百分之拾柒，純質淨重共壹佰零
    玖點肆伍公克）、有期徒刑拾貳年等一切情狀，量處被告丁○○有期徒刑十四年，量處被告戊○○無期徒刑，被告戊○○部分併依法宣告褫奪公權終身。扣案如附表一所示之海洛
    因，係毒品危害防制條例第2條第2項第1款所列之第一級毒
    品，應依同條例第18條第1項前段規定宣告沒收銷毀。如附
    表二編號1所示掛毯，係王先生用以夾藏海洛因並交予丁○○攜帶回國，自屬共犯王先生所有而供運輸毒品所用之物；
    而附表二編號2至6所示之物，分別為被告戊○○及丁○○所
    有，業據被告丁○○、戊○○二人陳明在卷，且均係供犯本
    件運輸毒品所用之物；附表二編號7所示之空包裝袋，為用
    以包裝俾防止海洛因外逸、裸露、潮濕而便於持有攜運毒品
    之物（業經鑑定機關就之與本件扣案之海洛因分別鑑析其重
    量，有前揭法務部調查局鑑定通知書可憑，足證與扣案之海
    洛因並無不可析離之關係），亦屬供運輸毒品犯罪所用之物
    ，是附表二所示之物應依毒品危害防制條例第19條第1項規
    定宣告沒收。另未扣案之新臺幣三萬一千元及人民幣五千元
    ，為被告戊○○提供予被告丁○○之運毒報酬，為被告丁○○運輸毒品犯罪所得之物，依毒品危害防制條例第19條第1
    項之規定諭知沒收，如全部或一部不能沒收時，新臺幣部分
    以其財產抵償之，而人民幣部分因屬大陸地區之貨幣，非我
    國現行貨幣價值之表示，該部分應追徵其價額。至扣案之另
    3具行動電話（其內分別插有0000000000、0000000000 、
    0000000000號SIM卡）、行動電話SIM卡十張、背包一個、大
    麻2.8公克及安非他命4公克等物，雖為被告戊○○所有，但
    無證據證明為被告等供或預備供犯本案所用之物，不宣告沒
    收及沒收銷燬。
據上論斷，應依刑事訴訟法第369條第1項前段、第364條、第299
條第1項前段，毒品危害防制條例第4條第1項、第17條、第18條
第1項前段、第19條第1項，懲治走私條例12條、第2條第1項、第
11條，刑法第11條前段、第28條、第55條、第37條第1項，判決
如主文。
本案經檢察官蔡薰慧到庭執行職務。
中    華    民    國    95    年    4    月    11   日
                刑事第十二庭  審判長法  官  蔡永昌
                                    法  官  陳榮和
                                    法  官  施俊堯
以上正本證明與原本無異。
如不服本判決，應於收受送達後10日內向本院提出上訴書狀，其
未敘述上訴之理由者並得於提起上訴後10日內向本院補提理由書
（均須按他造當事人之人數附繕本）。
                                    書記官  陳彥蕖
中    華    民    國    95    年    4     月    11    日
附表一：
┌──┬────┬───────────────────────────┐
│編號│物品名稱│數                                                  量│
├──┼────┼───────────────────────────┤
│1   │海洛因  │合計淨重4174.83 公克，純度67.67%，純質淨重2825.11 公克│
│    │        │。                                                    │
└──┴────┴───────────────────────────┘
附表二：
┌──┬─────┬────────┬─────────────────┐
│編號│物品名稱  │數            量│備                            註  │
├──┼─────┼────────┼─────────────────┤
│1   │掛毯      │5件             │扣案                              │
├──┼─────┼────────┼─────────────────┤
│2   │行動電話  │1具（不含SIM卡）│扣案，丁○○所有，內插有0000000000│
│    │          │                │號SIM卡。                         │
├──┼─────┼────────┼─────────────────┤
│3   │行動電話  │1具（不含SIM卡）│扣案，戊○○所有，內插有0000000000│
│    │          │                │號SIM卡。                         │
├──┼─────┼────────┼─────────────────┤
│4   │托運行李箱│1個             │扣案，丁○○所有。                │
├──┼─────┼────────┼─────────────────┤
│5   │電話紀錄簿│2紙             │扣案，戊○○所有，分別載有「翁、一│
│    │          │                │、15：35、回」及「小翁、0000000000│
│    │          │                │」等內容。                        │
├──┼─────┼────────┼─────────────────┤
│6   │字條      │1紙             │扣案，丁○○所有，載有「樂樂旅行社│
│    │          │                │、安哥」等字跡。                  │
├──┼─────┼────────┼─────────────────┤
│7   │空包裝袋  │98個            │扣案，包裝海洛因所用              │
└──┴─────┴────────┴─────────────────┘
附錄：本案論罪科刑法條全文
毒品危害防制條例第4條第1項：
製造、運輸、販賣第一級毒品者，處死刑或無期徒刑；處無期徒
刑者，得併科新臺幣一千萬元以下罰金。


司法院資訊處製作；財團法人民間司法改革基金會備份。
